【裁判字號】    95,易,1323
【裁判日期】    970509
【裁判案由】    毀損
【裁判全文】
臺灣士林地方法院刑事判決              95年度易字第1323號
公  訴  人  臺灣士林地方法院檢察署檢察官
被      告  己○○
選任辯護人  簡維能律師
            陳美華律師
            楊政雄律師
上列被告因毀損案件，經檢察官提起公訴（95年度偵續四字第1號）
，本院判決如下：
    主  文
己○○毀棄他人如附表所示之物品，足以生損害於他人，處有期
徒刑捌月，減為有期徒刑肆月，如易科罰金以銀元佰元即新臺
幣玖佰元折算壹日。
    事  實
一、己○○與丁○○係夫妻關係，緣乙○○於民國88年6 月5日
    ，經由中信房屋文德店職員壬○○之仲介，向丁○○承租坐
    落於臺北市○○區○○路4 段50號4 樓前、後棟及5 樓前棟
    之房屋（以下簡稱系爭房屋）以供其經營KTV 使用，旋於同
    年9 月23日，委託大吉利貨運有限公司將如附表所示之各項
    音響器材、大理石桌及其他相關設備等物品（價值約新臺幣
    【下同】1600萬元），由基隆之耶魯KTV 搬運至系爭房屋內
    放置，嗣因雙方間發生租賃糾紛，詎己○○竟基於毀損之犯
    意，於88年12月中旬某日，僱請不知情之成年工人將乙○○
    所有置於系爭房屋內之如附表所示物品運至垃圾場予以丟棄
    致無法使用，足以生損害於乙○○，迨於89年1 月17日，適
    乙○○前往上開房屋查看始發覺如附表所示之物品均不翼而
    飛，乃向丁○○所經營之宏道證券股份有限公司（以下簡稱
    宏道公司）查詢，於89年1 月18日，經宏道公司員工丙○○
    告知係由己○○僱請工人毀棄如附表所示之物品，而查知上
    情。
二、案經乙○○訴由臺灣士林地方法院檢察署檢察官偵查起訴。
    理  由
一、按被告以外之人於審判外之言詞或書面陳述，除有刑事訴訟
    法第159 條之1 至第159 條之4 所規定之情形外，不得作為
    證據；又被告以外之人於審判外之陳述，雖不符同法第159
    條之1 至第159 條之4 之規定，而經當事人於審判程序同意
    作為證據，法院審酌該言詞陳述或書面陳述作成時之情況，
    認為適當者，亦得為證據；又當事人、代理人或辯護人於法
    院調查證據時，知有第159 條第1 項不得為證據之情形，而
    未於言詞辯論終結前聲明異議者，視為有前項之同意，刑事
    訴訟法第159 條第1 項、第159 條之1 、第159 條之2 、第
    19條之3 、第159 條之4 及第159 條之5 分別定有明文。查
    ：(一)本判決所引用除告訴人乙○○、證人戊○○、壬○○、
    丙○○於偵查中所為之陳述、告訴人乙○○與被告己○○、
    證人丙○○通話之錄音帶及譯文，業經選任辯護人於本院準
    備程序中否定其證據能力，其餘各該被告以外之人所為審判
    外之陳述以及其他書面陳述，雖屬傳聞證據，惟當事人及辯
    護人於本院準備程序及審判期日中均表示無意見而不予爭執
    ，且迄至言詞辯論終結前亦未再聲明異議，本院審酌上開證
    據資料製作時之情況，尚無違法不當之瑕疵，亦認為以之作
    為證據應屬適當，依刑事訴訟法第159 條之5 規定，認前揭
    證據資料均有證據能力；(二)告訴人乙○○於檢察事務官調查
    中所為之陳述，均係被告以外之人於審判外之言詞或書面陳
    述，依刑事訴訴法第159 條第1 項之規定，除符合同法第15
    9 條之1 至第159 條之4 之規定外，原則上並無證據能力，
    而告訴人乙○○於檢察事務官調查中所為之陳述，其中就證
    明犯罪事實存否之必要事項，核與本院審理中所為之證言大
    致相符，且依卷內現存事證，亦無從認定具有較可性之特別
    情況，自難認上開檢察事務官調查中之陳述有刑事訴訟法第
    159 條之1 至第159 條之4 所規定之情形，而應認均無證據
    能力；(三)證人、鑑定人依法應具結而未具結者，其證言或鑑
    定意見，不得作為證據，刑事訴訟法第158 條之3 定有明文
    ，而告訴人乙○○於偵查中向檢察官所為之陳述，並未依法
    具結，且依卷內現存事證，並無刑事訴訟法第186 條第1項
    所規定不得令其具結之情形，自難認上開於偵查中向檢察官
    所為之陳述具有證據能力；(四)證人戊○○、壬○○及丙○○
    於偵查中所為之陳述，雖係被告以外之人於審判外之言詞或
    書面陳述，然均為以證人身份經具結而向檢察官所為之陳述
    ，且依上開偵查筆錄製作之原因、過程及其功能等加以觀察
    其信用性，並無非出於供述者之真意及其他違法取供、不當
    取證之情形，而難認有何顯有不可信之情況，是依刑事訴訟
    法第159 條之1 第2 項之規定，自應認前開證人於偵查中向
    檢察官所為之陳述具有證據能力；(五)刑事訴訟程式所為通訊
    監察處分之取證行為，具有對人民隱私權等基本權干預之性
    質，通訊保障及監察法對此取證行為，設有程式規範與限制
    ，俾使實施刑事追訴程式之公務員有法可循，並兼顧人民權
    益之保障，從事刑事追訴之公務員違反取證規範，從抑制違
    法偵查之觀點衡量，如不分情節，均容許該通訊監察所得資
    料作為證據使用並不適當，固有應否排除其證據能力之問題
    ，然此「證據排除原則」之適用，應僅限於有國家機關行為
    介入之對於人民之監聽行為而言，私人監聽之行為，並無公
    權力介入，則不與焉；又依刑法第335 條之1 及通訊保障及
    監察法第29條第3 款規定「監察者為通訊之一方，而非出於
    不法目的者，不罰」之規範目的，通訊之一方私自錄音之取
    證行為，如非出於不法目的，不惟在刑罰規範上屬於阻卻違
    法之事由，且因屬通訊一方基於保全證據之必要所實施之作
    為，並無國家機關行為之介入，當非通訊保障及監察法所規
    範之行為，要無先聲請令狀許可之問題，自亦不發生有類似
    公務員違法偵查取得證據之情形，其所取得之證據應有證據
    能力（最高法院97年度臺上字第560 號判決要旨可資參照）
    ；查告訴人乙○○所提出之上開錄音帶及譯文，係由通訊之
    一方即告訴人乙○○所錄製，且告訴人乙○○錄音之目的係
    為保護自身權益及蒐集證據，並非出於不法，而證人丙○○
    於偵審中亦不否認確為其陳述之內容，是該錄音帶及譯文既
    無國家機關行為之參與，揆諸上開說明，自不生是否經由法
    定程式所取得證據之適法性問題，而無證據排除原則之適用
    ，自應得為本案之證據，合先敘明。
二、訊據被告己○○固不否認系爭房屋於前揭時地確曾出租予告
    訴人乙○○之事實，惟矢口否認有何公訴意旨所稱之毀損犯
    行，辯稱：其並未交付系爭房屋之鑰匙，亦未僱請工人丟棄
    如附表所示物品云云。經查：
（一）告訴人乙○○於給付押租金135 萬元之際同時取得系爭房
      屋之鑰匙乙情，業經告訴人乙○○於本院審理中結證在卷
      ，核與證人壬○○於89年7 月12日檢察官訊問時所證述之
      內容相符，而被告己○○於告訴人乙○○取得系爭房地鑰
      匙之際確係在場，亦經告訴人乙○○於本院審理中證述在
      卷，且經證人壬○○於89年7 月12日檢察官訊問時結證在
      卷，觀諸被告己○○並不否認確曾親自收取告訴人乙○○
      所交付之押租金支票135 萬元，且依被告己○○與告訴人
      乙○○於89年1 月19日所為通話錄音之譯文內容觀之，被
      告己○○於告訴人乙○○表示所交付鑰匙無法使用之際並
      未加以否認，且一再表示並無系爭房屋鑰匙，參以證人即
      大吉利貨運有限公司之戊○○及設計師甲○○於本院審理
      時均證稱確曾由告訴人乙○○帶同進入系爭房屋等語，足
      見告訴人乙○○確有取得系爭房屋之鑰匙無訛。
（二）告訴人乙○○於87年間向證人吳啟文頂讓基隆之耶魯KTV
      設備乙事，業經告訴人乙○○於本院審理中證述在卷，復
      經證人吳啟文於檢察官訊問時結證在卷，並有告訴人乙○○所提供承受也魯國際企業有限公司所支付之支票及第一
      商業銀行存款明細分類帳在卷可稽；而告訴人乙○○於88
      年9 月21日後某日曾雇用大吉利貨運有限公司人員自基隆
      之耶魯KTV 之設備搬運至系爭房屋乙節，亦經證人戊○○
      於偵審中結證在卷，並有告訴人乙○○所支付之支票影本
      附卷可參；又證人戊○○於本院96年12月12日審理中證稱
      確曾搬運如附表所示之部分物品至系爭房屋，其餘物品因
      時間久遠而不記得等語，而證人壬○○於偵審中亦證稱告
      訴人乙○○於九二一地震後確曾以電話告知要將KTV 設備
      搬入系爭房屋等語，觀諸被告己○○於本院審理中自承告
      訴人乙○○曾於88年9 月21日以電話告知要將KTV 設備搬
      入系爭房屋等語，參以證人甲○○於本院97年1 月21日審
      理中證稱88年10月間在系爭房屋內確曾看到如附表所示之
      部分裝潢物件及生財器具等語，足認告訴人乙○○確曾於
      前揭時地將如附表所示之物品搬運至系爭房屋。
（三）又告訴人乙○○所提供與證人丙○○通話之錄音帶及譯文
      ，業經檢察官於94年10月26日當庭播放供證人丙○○辨識
      確為其聲音，復經辯護人核對該錄音內容之結果，認與譯
      文之記載大致相符；而依上開譯文所載內容，證人丙○○
      於錄音之際係陳稱被告己○○於12月中旬請工人將系爭房
      屋四樓內大理石桌等設備搬運棄置等語，另證人丙○○於
      94年10月26日檢察官訊問時雖證稱：「當時我印象中四、
      五樓好像在裝修，我以為是工人搬走，所以才會如此回答
      ，為何裝修我也不清楚，我去應徵的時候就在裝修了。」
      等語，然卷附之譯文內容並未提及裝修之事，而上開錄音
      係於89年1 月18日所錄製，迄至證人丙○○接受檢察官訊
      問時已達五年之久，是其於錄音之際所為之陳述，距事實
      發生之時較近，記憶當更為清晰，且較少權衡利害得失、
      受他人干預或相互勾串供詞，自屬較為可採；參諸證人即
      宏道公司總務人員庚○○於91年11月29日檢察官訊問時結
      證稱：其曾於89年初至系爭房屋查看，當時屋內並無任何
      東西等語，足見告訴人乙○○所有之如附表所示物品確於
      88年12月中旬即遭被告己○○予以毀棄無訛。
    綜上所述，被告己○○上開所辯，要屬事後卸責之詞，不足
    採信。本件事證明確，被告己○○之犯行洵堪認定，應予依
    法論科。
三、按刑法部分條文業於94年1 月7 日修正，並自95年7 月1日
    施行，而同於95年7 月1 日施行之刑法第2 條規定，係關於
    新舊法比較適用之準據法，其本身無關行為可罰性要件之變
    更，故於95年7 月1 日前揭法律修正施行後，如有涉及比較
    新舊法之問題，即應逕依修正後刑法第2 條第1 項規定，為
    「從舊從輕」之比較（最高法院95年度第8 次刑事庭會議決
    議意旨可資參照），查本件被告己○○之上開行為至遲於88
    年12月間完成，是本件被告己○○行為後，法律已有變更；
    而刑法第第354 條之法定刑為「二年以下有期徒刑、拘役或
    五百元以下罰金」，然被告己○○行為時之刑法第33條第5
    款規定罰金最低額為銀元一元，且依罰金罰鍰提高標準條例
    第1 條之規定，將上開罰金之原定數額最高得提高為十倍，
    是被告己○○行為時之所得科處之罰金刑，經折算為新臺幣
    後，最高額為新臺幣一萬五千元，最低額為新臺幣三元；惟
    依95年6 月14日增訂公布之刑法施行法第1 條之1 規定：「
    中華民國九十四年一月七日刑法修正施行後，刑法分則編所
    定罰金之貨幣單位為新臺幣；九十四年一月七日刑法修正時
    ，刑法分則編未修正之條文定有罰金者，自九十四年一月七
    日刑法修正施行後，就其所定數額提高為三十倍。但七十二
    年六月二十六日至九十四年一月七日新增或修正之條文，就
    其所定數額提高為三倍。」，且依95年7 月1 日施行之刑法
    第33條第5 款之規定罰金最低額為新臺幣一千元，是被告己○○上開行為所得科處之罰金刑，最高額為新臺幣一萬五千
    元，最低額為新臺幣一千元，經比較修正前後規定之結果，
    應認修正後之法律並非較有利於被告，依修正後刑法第2 條
    第1 項之規定，自應適用行為時之法律即修正前之規定論處
    。至上開刑法施行法第1 條之1 之規定，係在替代罰金罰鍰
    提高標準條例部分條文，且與適用罰金罰鍰提高標準條例之
    結果相同，對於被告而言並不生有利或不利之問題，僅係將
    貨幣單位由銀元改為新臺幣，並非法律變更刑度之條文，當
    無須就新舊法加以比較，應逕適用之（臺灣高等法院暨所屬
    法院95年法律座談會刑事類提案第17號研討結果參照），附
    此敘明。
四、核被告己○○上開所為，係犯刑法第354 條之毀損罪。又其
    利用不知情之成年工人加以毀棄如附表所示物品之行為，係
    屬間接正犯。爰審酌被告己○○僅因租賃糾紛，率爾將告訴
    人乙○○所有如附表所示之物品予以毀棄，損害告訴人乙○○之權益，且迄今均未賠償告訴人乙○○，復於犯後猶狡詞
    卸責，及其品行、犯罪之動機、目的、手段、所生危害、所
    得利益及犯罪後態度等一切情狀，量處如主文所示之刑。又
    被告己○○所為本件之毀損犯行，所犯係最重本刑為五年以
    下有期徒刑以下之刑之罪，且犯罪時間係在96年4 月24日以
    前，爰依中華民國96年罪犯減刑條例第2 條第1 項第3 款之
    規定，減其宣告刑二分之一，而諭知如主文所示之減得之刑
    ，並依同條例第9 條之規定諭知易科罰金之折算標準。又被
    告己○○行為時之刑法第41條規定：「犯最重本刑為三年以
    下有期徒刑以下之刑之罪，而受六月以下有期徒刑或拘役之
    宣告，因身體、教育、職業或家庭之關係，執行顯有困難者
    ，得以一元以上三元以下折算一日，易科罰金。」，而95年
    7 月1 日施行之刑法第41條第1 項前段則規定：「犯最重本
    刑為五年以下有期徒刑以下之刑之罪，而受六個月以下有期
    徒刑或拘役之宣告者，得以新臺幣一千元、二千元或三千元
    折算一日，易科罰金。」，將得易科罰金之範圍擴大為最重
    本刑五年以下有期徒刑之罪，是被告犯罪後法律已有變更，
    比較新舊法之結果，應認行為後之法律較有利於被告，依修
    正後刑法第2 條第1 項但書之規定，本應適用修正後之法律
    即95年7 月1 日施行之刑法第41條第1 項前段；然刑法第41
    條曾於90年1 月7 日修正，並自同年月10日施行，惟該條第
    1 項前段則規定為：「犯最重本刑為五年以下有期徒刑以下
    之刑之罪，而受六個月以下有期徒刑或拘役之宣告，因身體
    、教育、職業、家庭之關係或其他正當事由，執行顯有困難
    者，得以一元以上三元以下折算一日，易科罰金」，且依修
    正前罰金罰鍰提高標準條例第2 條前段（現已刪除）之規定
    ，將上開易科罰金之折算標準就其原定數額提高為一百倍折
    算一日，是該易科罰金折算標準，應以銀元一百元至三百元
    折算一日，經折算為新臺幣後，應以新臺幣三百元至九百元
    折算為一日，而比較90年1 月10日及95年7 月1 日施行之刑
    法第41條第1 項前段規定之結果，應認行為後之90年1 月10
    日施行之法律最有利於被告，依修正後刑法第2 條第1 項但
    書之規定，自應適用最有利於行為人之法律即90年1 月10日
    施行之刑法第41條第1 項前段及修正前罰金罰鍰提高標準條
    例第2 條之規定，諭知易科罰金，並定其折算標準。
據上論斷，應依刑事訴訟法第299 條第1 項前段，刑法第2 條第
1 項、第354 條，90年1 月10日施行之刑法第41條第1 項前段，
刑法施行法第1 條之1 ，修正前罰金罰鍰提高標準條例第2 條，
中華民國96年罪犯減刑條例第2 條第1 項第3 款、第7 條、第9
條，判決如主文。
本案經檢察官辛○○到庭執行職務
中    華    民    國    97    年    5     月    9    日
                  刑事第五庭審判長法  官  李育仁
                                  法  官  黃潔茹
                                  法  官  黃雅君
以上正本證明與原本無異。
如不服本判決，應於收受送達後10日內向本院提出上訴書狀，其
未敘述上訴理由者，應於上訴期間屆滿後20日內向本院補提理由
書狀（均須按他造當事人之人數附繕本）。
                                  書記官  簡湘雲
中    華    民    國    97    年    5     月    9    日
附錄本案論罪科刑法條：
刑法第354條
中華民國刑法第354條
毀棄、損壞前二條以外之他人之物或致令不堪用，足以生損害於
公眾或他人者，處 2 年以下有期徒刑、拘役或 5 百元以下罰金
。
附表：
 ┌──┬────────────────┬───────┐
 │項次│物品名稱                        │數量          │
 ├──┼────────────────┼───────┤
 │一  │音響擴大器、喇叭、麥克風        │34組          │
 ├──┼────────────────┼───────┤
 │二  │包廂之點歌電腦及面板            │34組          │
 ├──┼────────────────┼───────┤
 │三  │點歌檯                          │34台          │
 ├──┼────────────────┼───────┤
 │四  │伴唱帶                          │8千支         │
 ├──┼────────────────┼───────┤
 │五  │錄放影機                        │70台          │
 ├──┼────────────────┼───────┤
 │六  │機房供歌之電腦系統              │1套           │
 ├──┼────────────────┼───────┤
 │七  │製冰機                          │2台           │
 ├──┼────────────────┼───────┤
 │八  │冷凍櫃、冰箱、冰藏櫃、吧檯櫃    │1組           │
 ├──┼────────────────┼───────┤
 │九  │監視系統                        │36支          │
 ├──┼────────────────┼───────┤
 │十  │監視系統之交換器、分割器、螢幕  │12台          │
 ├──┼────────────────┼───────┤
 │十一│辦公室桌椅                      │6組           │
 ├──┼────────────────┼───────┤
 │十二│大、小大理石桌                  │80張          │
 ├──┼────────────────┼───────┤
 │十三│電腦尋人系統                    │1套34組       │
 ├──┼────────────────┼───────┤
 │十四│消防器具、緊急廣播系統          │1套           │
 ├──┼────────────────┼───────┤
 │十五│會計櫃台內之收銀機等器具        │1組           │
 ├──┼────────────────┼───────┤
 │十六│大廳之公共播放系統              │1套           │
 ├──┼────────────────┼───────┤
 │十七│電話機及系統公共電話            │2組           │
 └──┴────────────────┴───────┘


司法院資訊處製作；財團法人民間司法改革基金會備份。
